臺灣臺南地方法院民事裁定
110年度事聲字第66號
異  議  人  台北富邦商業銀行股份有限公司

法定代理人  程耀輝


相  對  人  陳建宏
代  理  人  陳欣怡律師
上列當事人間因消費者債務清理事件，異議人對於本院司法事務
官於民國110年9月22日109年度司執消債更字第278號所為認可更
生方案之裁定聲明異議，本院裁定如下：
    主  文
異議駁回。
    理  由
一、按關於更生或清算之程序，除本條例別有規定外，準用民事
    訴訟法之規定，消費者債務清理條例（下稱消債條例）第15
    條定有明文。又當事人對於司法事務官處理事件所為之終局
    處分，得於處分送達後10日之不變期間內，以書狀向司法事
    務官提出異議。司法事務官認前項異議有理由時，應另為適
    當之處分；認異議為無理由者，應送請法院裁定之。法院認
    第1項之異議為有理由時，應為適當之裁定；認異議為無理
    由者，應以裁定駁回之。民事訴訟法第240條之4第1項至第3
    項定有明文。本件異議人就本院司法事務官於民國110年9月
    22日所為110年度司執消債更字第278號認可更生方案之裁定
    （下稱原裁定），於不變期間內聲明不服提起異議，經司法
    事務官認其異議無理由而送請本院裁定，核與上開條文規定
    相符，合先敘明。 
二、異議意旨略以：相對人可處分所得扣除必要生活費用後，第
    1至48期餘額為新臺幣（下同）5,300元，第49至72期餘額為
    12,600元，再加計以相對人存款8,321元之9成攤提72期之10
    4元後，依消債條例第64條之1第1項所定「逾10分之9已用於
    清償」之標準，相對人第1至48期可清償4,874元、第49至72
    期可清償11,444元，合計清償總額為508,608元。然原裁定
    認可之更生方案清償總額為480,000元，僅達508,608元之百
    分之86.21，相對人未符合盡力清償之要件，為此聲明異議
    ，請求廢棄原裁定等語。
三、按債務人有薪資、執行業務所得或其他固定收入，依其收入
    及財產狀況，可認更生方案之條件已盡力清償者，法院應以
    裁定認可更生方案。債務人無固定收入，更生方案有保證人
    、提供擔保之人或其他共同負擔債務之人，法院認其條件公
    允者，亦同。按下列情形，視為債務人已盡力清償：1.債務
    人之財產有清算價值者，加計其於更生方案履行期間可處分
    所得總額，扣除自己及依法應受其扶養者所必要生活費用後
    之餘額，逾10分之9已用於清償。2.債務人之財產無清算價
    值者，以其於更生方案履行期間可處分所得總額，扣除自己
    及依法應受其扶養者所必要生活費用後之餘額，逾5分之4已
    用於清償。消債條例第64條第1項前段、第64條之1分別定有
    明文。另按債務人必要生活費用，以最近一年衛生福利部或
    直轄市政府所公告當地區每人每月最低生活費1.2倍定之，
    此為消債條例第64條之2第1項所明定。
四、經查：
  (一)相對人前經本院於109年10月26日以109年消債更字第220
      號裁定開始更生，並於本院以109年度司執消債更字第278
      號進行更生程序後，提出更生方案，其條件為以1個月為1
      期，共計分72期（6年）清償，其中第1至48期每期清償5,
      000元，第49至72期每期清償10,000元，各期清償金額均
      於每月15日前給付，清償金額合計480,000元，清償成數
      為百分之8.97（下稱系爭更生方案）；本院並於110年9月
      22日以原裁定認可系爭更生方案等情，業據本院調取上開
      更生事件卷宗核閱無訛。
　(二)查相對人現任職於如意輪實業有限公司，每月薪資為27,6
      00元，此有如意輪實業有限公司所提供之相對人薪資明細
      表可按【見109年度司執消債更字第278號卷（下稱執行卷
      ）第162、163頁】，堪認相對人為有固定收入之人，具備
      履行更生方案之可能性。又相對人現需與其配偶共同扶養
      未成年之長子陳○勳（91年3月生），亦有陳○勳之戶籍謄
      本可參【見109年消債更字第220號卷（下稱更生卷）第16
      頁】。又聲請人名下有存款8,321元、坐落臺南市善化區
      灣裡段1071、1075、1153、1155、1247、1072、1074、12
      10地號土地應有部分各17280分之583，有相對人之存摺影
      本、全國財產稅總歸戶財產查詢清單附卷可參（見執行卷
      第267至271頁、更生卷第22頁）。相對人上開存款金額與
      所負債務總額5,351,815元相較，其數甚微，僅足供相對
      人支應短期內之日常生活開銷；至上開土地應有部分如依
      比例換算為面積，約僅在1至11平方公尺之間，且此等比
      例較低之土地應有部分於不動產市場上之價值，遠較完整
      土地為低，如欲變價，反而需支出額外費用（指界費、鑑
      界費、鑑價費、登報費用、郵務送達費用等），是相對人
      名下之上開存款、土地應有部分，均無清算之價值。
  (三)原裁定以相對人於更生方案履行期間前4年（第1至48期），尚需扶養就學中之陳○勳，於此4年後因陳○勳已成年並完成學業，無須再由相對人扶養為據，認於更生方案履行期間內相對人自己與受其扶養者之必要生活費用合計為1,430,400元【計算式：（相對人每月生活費15,000元＋受扶養者生活費7,300元）×48期＋（相對人每月生活費15,000元×24期）＝1,430,400元】，以相對人每月薪資27,600元計算，相對人於系爭更生方案履行期間可處分所得總額為1,987,200元（計算式：27,600元×72期＝1,987,200元），扣除前開必要生活費用後之餘額為556,800元，而系爭更生方案之清償總金額480,000元，已逾上開相對人可處分餘額之5分之4，依消債條例第64條之1第2款規定，視為相對人已盡力清償等情為由，而認可系爭更生方案。查原裁定所認之相對人之每月生活費用及應負擔之子女扶養費（按扶養義務人人數平均分擔），均低於消債條例第64條之2第1項規定之必要生活費用認定標準（即相對人戶籍地之臺南市政府公告110年度每人每月最低生活費13,304元之1.2倍15,965元），自無不當；而相對人之財產並無清算價值，業如前述，是原裁定以相對人清償金額已達消債條例第64條之1第2項之清償標準，而認相對人已盡力清償，並裁定認可系爭更生方案，並無違誤。又更生程序有別於清算程序，非在清算債務人之總體財產，縱未將債務人名下財產加以變價或提出部分價值納入更生方案
      清償債務，亦難逕認更生方案非屬公允；是異議人主張應
      將相對人上開存款分攤計入各期清償金額中，尚有誤會。
      縱上，異議人指摘原裁定不當，聲明異議並求予廢棄，為
      無理由，應予駁回。
五、據上論結，本件異議為無理由，依消債條例第15條，民事訴
    訟法第240條之4第3項，裁定如主文。
中　　華　　民　　國　　110 　年　　11　　月　　12　　日
                  民事消債法庭  法　官　張玉萱
以上正本係照原本作成。
如對本裁定抗告，須於裁定送達後10日內向本院提出抗告狀，並
繳納抗告費新臺幣1000元。
中　　華　　民　　國　　110 　年　　11　　月　　12　　日
                              書記官  鄭伊汝